臺灣高雄地方法院民事判決　　　　　　 109年度訴字第1403號
原　　　告　黃至嬿　


訴訟代理人　張坤明律師
　　　　　　高維志律師
被　　　告　林恒宗　

訴訟代理人　陳正賢　
上列當事人間請求給付委任報酬等事件，本院於民國110 年9 月
13日言詞辯論終結，判決如下：
    主      文
被告應給付原告新臺幣貳拾壹萬捌仟貳佰參拾陸元，及自民國一
○九年九月二十二日起至清償日止，按年息百分之五計算之利息
。
訴訟費用由被告負擔。
本判決第一項於原告以新臺幣柒萬貳仟捌佰元為被告供擔保後，
得假執行；但被告如以新臺幣貳拾壹萬捌仟貳佰參拾陸元為原告
預供擔保，得免為假執行。
    事實及理由
壹、程序部分：按當事人得以合意定第一審管轄法院，但以關於
    由一定法律關係而生之訴訟為限，民事訴訟法第24條第1 項
    定有明文。查本件依兩造於民國107 年5 月8 日簽立之委任
    契約書（下稱系爭契約）第7 條第4 項約定（見審訴卷第19
    頁），已合意以本院為第一審管轄法院；又本件訴訟亦非屬
    專屬管轄之訴訟，兩造就上開合意管轄之約定自不受影響。
    是本院依前揭規定，對本件有管轄權，合先敘明。
貳、實體部分：
一、原告主張：被告擔任泥水工及鋪設大理石師父長達23年，因
    工作長期反覆負重彎腰扭曲之不適當動作，而患有腰椎椎間
    盤突出之職業傷害病症，被告於106 年8 月16日至高雄國軍
    總醫院接受椎間盤切除、椎板腰椎支架置入手術，惟被告於
    術後出現膝蓋以下無感覺、腳麻、抽痛、大小便失禁之情況
    ，乃於107 年1 月8 日自行前往高雄醫學大學附設中和紀念
    醫院（下稱高醫）職業及環境醫學科看診，並向勞動部勞工
    保險局（下稱勞保局）申請勞保傷病給付，以罹患「腰椎椎
    間盤突出L5-S1-1 術後、腰椎第二至第五節腰椎狹窄併傷口
    感染，第二到五節腰椎狹窄」申請職業病傷病給付，惟因被
    告不諳申請勞保傷病給付之相關流程，遭勞保局於107 年 4
    月13日認定上開症狀非屬職業病，核定按普通疾病辦理。被
    告遂於107 年5 月8 日委任原告向勞動部申請勞保傷病給付
    、勞保失能給付、職業疾病生活津貼等相關勞工保險給付，
    兩造簽訂系爭契約，由原告之業務代表吳○玟（即原告之履
    行輔助人）執行上開委任事務，並於系爭契約第4 條約定，
    被告受領理賠金或和解金2 日內，應一次給付實際受領總額
    30％予原告作為委任之報酬。原告及其履行輔助人為被告處
    理各項委任事務如附表所示（下稱系爭委任事務）。嗣勞
    保局於109 年2 月27日核定被告症狀為職業病，並於109 年
    3 月17日先行核發被告勞保住院傷病給付在案。吳○玟於10
    9 年3 月17日前往被告家中收取相關資料準備繼續為被告辦
    理申請勞工保險第3 級失能給付，詎被告竟不具理由，於10
    9 年3 月17日片面終止系爭契約，並僅給付新臺幣（下同）
    9,000 元委任報酬予吳○玟，是系爭契約因非可歸責於原告
    之事由於109 年3 月17日終止。又如無原告及其履行輔助人
    為被告辦理系爭委任事務，為被告處理職業疾病認定相關事
    項，勞保局不可能認定被告之傷勢為職業病，被告無領取7
    及職業傷病失能給付之可能，是原告得請求被告給付委任報
    酬及懲罰性違約金如附表所示，共計新臺幣（下同）21萬
    8,236 元。另懲罰性違約金的細節在簽約時有跟被告說明，
    不清楚被告主張的是民法暴力脅迫或是詐欺脅迫；原告沒有
    承諾可以幫被告爭取多少的理賠金額，因為這要依照醫生的
    診斷證明書及職安署的認定，若被告主張有，請被告舉證。
    本件為被告單方面終止契約，而非雙方合意終止委任契約。
    為此，爰依系爭契約第4 條第1 項、第2 項、第5 條、民法
    第548 條規定聲明求為判令：㈠被告應給付原告21萬 8,236
    元，及自起訴狀繕本送達翌日起至清償日止，按年息5 ％計
    算之利息。㈡願供擔保，請准予宣告假執行。
二、被告則以：被告於107 年5 月8 日與吳○玟在被告家中簽立
    系爭契約時，只說對本理賠案相當有把握，屆時受領理賠金
    或和解金2 日內，應一次給付實際受領總額30％予原告作為
    委任之報酬乙節不爭執，但其餘有關懲罰性違約金等相關細
    節皆未提及，亦無讓被告詳悉之時間，即要被告在多處應簽
    名之處簽名後完成系爭契約。被告當初願委任原告為代理人
    ，代理申辦勞保給付，是原告謂被告之症狀應可獲得100 多
    萬元之傷病給付為誘因。原告自與被告簽立系爭契約起至10
    9 年2 月27日勞保局改按職業病辦理後補發3 萬0,323 元，
    為原告實際為被告所爭取到之理賠金額，因與原告原本所說
    可理賠數10萬差距甚大，被告多次忍痛奔波，只換來3 萬0,
    323 元之理賠，實無法忍受，因而與吳○玟起爭執。被告與
    吳○玟於109 年3 月17日下午6 時許，在高雄市鳳山區成功
    派出所員警見證下，將勞保局於109 年3 月核付理賠金3 萬
    0,323 元之30％共9,000 元，當場交付予吳○玟並立有收據
    ，被告當場向吳○玟表示不要續辦，要求吳○玟將被告交付
    之所有資料返還，業經其同意並錄音在案。吳○玟為原告之
    業務代表，其承諾直接對原告發生效力，系爭契約自當於10
    9 年3 月17日下午6 時許起失效。吳○玟於109 年3 月17日
    收取被告給付之9,000 元服務費後，並未將應返還之相關資
    料返還給被告，亦未告知不願接受被告不再續辦之情事，更
    無任何異議之意思表示，故先前被告與吳○玟所簽立之系爭
    契約，雙方已合意解約。因雙方為解約之合意表示，故無給
    付委任報酬及懲罰性違約金之請求權。因被告只獲得3 萬0,
    323 元之傷病給付，與原告預計可獲得100 多萬元給付有違
    ，被告依民法第227 條第1 項之規定主張解除契約；縱令上
    述主張不為所用，被告與原告已於109 年3 月17日之對話意
    思表示合意解約，系爭契約已因雙方之合意而解約，為自始
    無效，故原告並無任何請求權。被告於109 年3 月17日現金
    給付原告之9,000 元，被告不請求返還。至於109 年4 月20
    日勞保局之失能給付，係被告於109 年3 月28日至國軍高雄
    總醫院回診時，主治醫師告知願意協助被告申請失能給付，
    而且不用任何費用，只須自行負擔行政程序相關費用，即使
    申請失敗亦無損失，被告欣然接受，故為國軍高雄總醫院附
    設民眾診療服務處協助被告提出申請而取得理賠，非原告所
    為（非吳○玟代為申請），殊不知竟然獲得理賠給付，因此
    ，本件失能給付與吳○玟全然無關，被告無違約情事，被告
    不願給付原告之給付請求。又被告於訂約後至雙方合意解約
    止，從未委任第三人再行申辦本傷病給付案，是於解約後至
    國軍高雄總醫院回診時，始由國軍高雄總醫院協助申辦，非
    委任第三人，為被告本人申辦，自無系爭契約第5條第1款之
    適用。再者，被告失能情形無如原告所稱嚴重，原告卻要求
    被告至高醫開立更高級之失能，以領取較多之保險金，與被
    告原則有違，遭被告當場拒絕，是原告請求為無理由等語置
    辯。並聲明：㈠請求駁回原告之訴。㈡如受不利之判決，願
    供擔保，聲請免為假執行。
三、兩造不爭執事項及本件爭點（見訴字卷第177 至178 頁、第
    207頁、第339 至341 頁）：
  ㈠兩造不爭執事項：
  ⒈原告所提出之原證1 至原證8 、原證10、原證11至20、被告
    於110 年2 月24日提出之被證1 及以隨身碟提出的錄音檔，
    形式上均為真正。
  ⒉被告於106 年8 月16日接受國軍高雄總醫院接受椎間盤切除
    、椎板腰椎支架置入手術，於107 年1 月8 日自行前往高醫
    職業及環境醫學科看診，並向勞保局申請勞保傷病給付，以
    罹患「腰椎椎間盤突出L5-S1-1 術後、腰椎第二至第五節腰
    椎狹窄併傷口感染，第二到五節腰椎狹窄」申請職業病傷病
    給付，遭勞保局於107 年4 月13日認定上開症狀非屬職業病
    ，核定按普通疾病辦理。
  ⒊兩造於107 年5 月8 日簽立系爭契約，被告委任原告代為申
    請辦理勞工保險理賠給付事項。
  ⒋經原告處理系爭契約委任事項，勞保局於109 年2 月27日核
    定被告症狀為職業病，應補發3 萬0,323 元，並於109 年 3
    月17日先行核發被告勞保住院傷病給付在案。
  ⒌被告於109 年3 月17日有交付9,000 元現金給原告之履行輔
    助人吳○玟，被告並當場向吳○玟至少表示6 次「不要辦了
    」，之後吳○玟表示「那就不要辦了」。
  ⒍被告於109 年3 月26日經由國軍高雄總醫院協助代為寄送資
    料向勞保局申請失能給付，經勞保局核定發給7 等級職業傷
    病失能給付660 日共計51萬5,922 元，並於109 年4 月15日
    核付匯入帳戶給付在案。
  ⒎原證14「勞動部勞工保險局受理行政程序閱覽卷宗申請書」
    是由吳鈺玟代為申請寄出，勞保局寄出資料給被告後，被告
    將資料交予吳鈺玟。
  ⒏原證17「勞工（就業）保險爭議事項審議申請書」為原告代
    為填寫打字。
  ㈡本件爭點：原告得否請求被告給付委任報酬及懲罰性違約金
    ？如得，金額各為若干？
四、得心證之理由：
  ㈠系爭契約之性質屬於委任契約：按關於契約之定性即契約之
    性質在法律上應如何評價，屬於法律適用之範圍。法院依辯
    論主義之審理原則就當事人事實上之陳述，依調查證據之結
    果確定契約之內容後，應依職權判斷該契約在法律上之性質
    ，不受當事人所陳述法律意見之拘束。次按所謂委任，係指
    委任人委託受任人處理事務之契約而言。委任之目的，在一
    定事務之處理。故受任人給付勞務，僅為手段，除當事人另
    有約定外，得在委任人所授權限範圍內，自行裁量決定處理
    一定事務之方法，以完成委任之目的（最高法院83年度台上
    字第1018號判決意旨參照）。且按委任祗須處理事務，至完
    成與否則非所問（最高法院85年度台上字第1839號裁定可參
    ）。查本件系爭契約標題明白載明「委任契約書」，復依系
    爭契約內容開頭記載「委任人（甲方，即被告）委任受任人
    （乙方，即原告），雙方合意依民法第528 條訂立事務委任
    合約書，甲方授權乙方有民法第534 條全權代理人權限。且
    乙方得再委任第三人處理受任事宜。」、第1 條「甲方委任
    乙方代為申請辦理被告勞保等相關權益，授權乙方為概括委
    任代理人。」、第6 條「除第5 條所約定事由外，經甲、乙
    雙方共同努力仍無收益之後，若理賠請領未能核付、調解事
    務未能完成時，甲方無須支付委任報酬予乙方。」等情（見
    審訴卷第19頁），依系爭契約約定之文字，可知系爭契約係
    被告委託原告處理勞保給付事務，原告允為處理之契約，性
    質上屬委任契約無誤，且兩造未約定原告受委託辦理勞保給
    付之期間，即給付無確定期限，是系爭契約係屬給付無確定
    期限之委任契約（繼續性契約）。
  ㈡被告主張系爭契約已解除，是否有理？
  ⒈按契約之終止與契約之解除，兩者之效力不同，前者使契約
    關係向將來消滅，後者則使契約溯及訂約時失其效力。契約
    終止權之行使，本於契約自由原則，非不得由契約當事人任
    意約定其終止之原因，如無約定者，端視有無法定終止原因
    之存在而定。而繼續性契約之終止既僅生將來效力，終止前
    因契約而發生之法律關係仍有其效力，自不待言（最高法院
    109 年度台上字第2793號判決意旨可資參照）。亦即契約之
    解除，係使契約自始歸於消滅，以回復訂約前之狀態。契約
    之終止，則使契約向將來失其效力，對於原已依約行使、履
    行之權利義務，不受影響。二者之法律效果，並不相同（最
    高法院88年度台上字第1972號判決意旨可參）。
  ⒉次按因可歸責於債務人之事由，致為不完全給付者，債權人
    得依關於給付遲延或給付不能之規定行使其權利。民法第22
    7 條第1 項定有明文。又按給付無確定期限者，債務人於債
    權人得請求給付時，經其催告而未為給付，自受催告時起，
    負遲延責任；又契約當事人之一方遲延給付者，他方當事人
    得定相當期限催告其履行，如於期限內不履行時，得解除其
    契約，民法第229 條第2 項前段、第254 條定有明文。故債
    務人不完全給付時，須經債權人定相當期限催告其履行，債
    務人於期限內仍不履行時，債權人始得解除契約（最高法院
    102 年度台上第2166號判決意旨可資參照）。查本件被告並
    未舉證證明原告有何可歸責之原因而有不完全給付之情事，
    且亦未見被告有何催告原告履行之證據，依上揭規定，被告
    所主張於109 年3 月17日為解除契約之意思表示，並不生行
    使解除權以解除契約之效力；況如前所述，系爭契約屬委任
    契約，委任契約乃繼續性契約，而原告確實有處理如附表
    所示之系爭委任事務（詳後述），復參以被告於110 年2 月
    24日庭呈之民事答辯狀稱：系爭契約自當於109 年3 月17日
    下午6 時許起失效等語（見訴字卷第132 頁）、於言詞辯論
    時亦稱：（被告主張契約自始不存在，還是從被告表示不要
    辦了才不存在？）表示不要辦了才不存在等語（見訴字卷第
    280 頁），足認被告於109 年3 月17日交付9,000 元現金給
    吳鈺玟時，當場向吳鈺玟表示數次「不要辦了」等語，應係
    使系爭契約向將來失其效力之終止權行使。是以，被告主張
    已行使解除權解除系爭契約等語，於法不合。
  ⒊惟按當事人之任何一方，得隨時終止委任契約，民法第 549
    條第1 項定有明文。查本件被告於109 年3 月17日交付9,00
    0 元現金給吳○玟時，當場向吳○玟至少表示6 次「不要辦
    了」，之後吳○玟雖回以「那就不要辦了」，然衡以當時客
    觀情形，雙方因是否繼續委任原告申請系爭契約之勞保理賠
    事項而發生爭執，甚至被告之母黃○枝尚有撥打110 電話請
    高雄市政府警察局鳳山分局成功派出所員警到場協助處理，
    有高雄市政府警察局鳳山分局110 年6 月30日高市警鳳分偵
    字第11072681900 號函暨檢附之員警工作紀錄簿、110 報案
    紀錄單等在卷可考（見訴字卷第247 至254 頁）；況證人吳
    ○玟於審理中亦證稱：（109 年3 月17日被告有跟妳說不要
    繼續辦理了嗎？）有，那是被告單方面的說法，我只是業務
    代表無法同意，還是要回公司陳報。（你有回公司陳報嗎？
    ）有，我3 月17日當天就有回公司陳報。（公司如何說？）
    原則上如果被告因為當初跟我的說法是辦到這邊不要辦了，
    領退休就好，如果說他什麼都不要領，領退休就好，我們當
    然不能怎樣，但他後來又去領。（公司有同意不要繼續了嗎
    ？）公司說如果只有退休金，就跟我們無關，因為這本來就
    是被告可以請領的，但只要跟職業病有關的，就跟我們有關
    ，合約書也有寫到，只要有開第一份診斷書就視同已經完成
    了等語（見訴字卷第186 至187 頁）。顯見當日係被告先不
    斷主動表示「不要辦了」之終止契約意思表示，原告之履行
    輔助人吳○玟見被告一再為終止契約之意思表示，方被動表
    示「那就不要辦了」，足認系爭契約係因被告行使終止權而
    終止，非兩造經過協商後始為終止契約之合意，且亦難認原
    告有解除系爭契約之合意，亦即實難認原告與被告有解除契
    約或終止契約之合意可言。
  ⒋依此，系爭契約係因被告於109 年3 月17日依民法第549 條
    第1 項行使終止權而任意終止，被告主張系爭契約已解除，
    並無理由。
  ㈢原告得否請求被告給付委任報酬及懲罰性違約金？如得，金
    額各為若干？
  ⒈如前所述，系爭契約之終止無溯及效力，在系爭契約終止以
    前之契約關係，並不發生回復原狀之問題，系爭契約終止以
    後則契約消滅，其已發生之權利變動不因之失其效力；又按
    受任人應受報酬者，除契約另有訂定外，非於委任關係終止
    及為明確報告顛末後，不得請求給付；委任關係，因非可歸
    責於受任人之事由，於事務處理未完畢前已終止者，受任人
    得就其已處理之部分，請求報酬，民法第548 條定有明文。
    經查：⑴被告並未舉證證明系爭契約係因何等可歸責於原告
    之事由而終止，應認被告於109 年3 月17日終止系爭契約係
    因非可歸責於原告（受任人）之事由而終止；⑵又如上揭兩
    造不爭執事項⒎⒏所示，兩造對於原告（吳鈺玟）有為被告
    代為申請閱覽卷宗、代為填寫打字「勞工（就業）保險爭議
    事項審議申請書」將職業評估報告書等資料送審議申請等情
    並不爭執；⑶再者，證人朱○珺即中國醫藥大學附設醫院職
    業傷病防治中心個案管理師經兩造同意，依民事訴訟法第30
    5 條第3 項於法院外以書狀為陳述略以「107 年證人所屬單
    位執行勞動部職安署委託辦理被告職業病鑑定案之調查，聯
    繫時間落於107 年11月23日（收案日）至108 年1 月間（被
    告補件日期為108 年1 月12日），被告因病行動不便，聯繫
    實地場訪時被告請證人朱○珺與家屬聯繫，將由家屬代為出
    席場訪，而後與吳○玟（時稱表妹，鑑定案報告列其為家屬
    ）聯繫關於可供場訪之地點，之後得到吳○玟回覆被告平時
    工作之工班於臺南工地工作，約定於107 年12月20日至臺南
    市○○區○○路000 巷00號觀音講寺工地現場瞭解被告工作
    內容。當日參與訪視人員有蔣○棻醫師、證人朱○珺、工班
    師傅林○旭、該工班一小工（未列名）及被告家屬吳○玟，
    訪視時由工班師傅向醫師及證人實地示範個案工作內容及回
    覆提問，並由證人拍攝照片、影片及紀錄相關內容，場訪後
    ，證人有聯繫工班師傅詢問搬運材料、重量之計算等相關專
    業問題，並於108 年1 月收到吳○玟準備的影片電子檔及書
    面補充資料，證人在辦理此鑑定案期間，僅與吳○玟於107
    年12月20日於工地現場見面乙次，其餘皆以電話聯繫。本院
    函文附件2 （即審訴卷第140 至144 頁之高醫職業病評估報
    告書）為高醫開立之評估報告書，附件1 （即原證16）則為
    高醫評估報告書採用之照片，證人所屬醫院係辦理鑑定案之
    醫院，並未參與附件1 照片拍攝，亦未使用附件1 之資料，
    鑑定案報告所用資料為107 年12月20日所攝影像及其後詢問
    之補充資料」等節（見訴字卷第301 至302 頁），而被告對
    於證人朱○珺之回函亦無意見（見訴字卷第337 頁）；⑷且
    證人吳○玟業已到庭就其協助被告申請勞保職業傷病給付之
    過程證述綦詳（訴字卷第178 至188 頁），被告對於證人吳
    ○玟有協助處理勞保局於109 年2 月27日核定給付補發職業
    傷病給付3 萬0,323 元一事亦不爭執（見訴字卷第186 頁）
    ；⑸復參酌如附表備註欄所示之卷證資料，足認原告確實
    有為如附表編號⒈、⒊至⒍、⒏、⒑所示之系爭委任事務
    無訛。⑹至被告雖主張原證16之工作現場照片（見訴字卷第
    101 至109 頁）為被告哥哥親自拍攝傳給證人吳○玟的等語
    （見訴字卷第184 頁），惟證人吳○玟證稱：原證16全部的
    照片都是我拍的，被告的哥哥也有提供照片，但不見得都可
    以用，被告的哥哥有去，我也有去，因為現場是哥哥在那邊
    工作等語，且被告亦自承原證16前3 頁照片中身穿白衣服者
    為其兄等語（見訴字卷第186 頁），堪認原告之履行輔助人
    吳○玟確實有至臺南工作現場拍攝照片訪視並收集相關資料
    。⑺依上，原告有為如附表編號⒈、⒊至⒍、⒏、⒑所示
    之系爭委任事務之處理，且經鑑定後勞保局於109 年2 月27
    日核定被告症狀為職業病，並補發3 萬0,323 元之事實，足
    堪認定。
  ⒉被告於109 年3 月17日終止系爭契約後，雖於109 年3 月26
    日自行至國軍高雄總醫院，由國軍高雄總醫院開立勞工保險
    失能診斷書並協助被告代為寄送資料向勞保局申請失能給付
    ，經勞保局核定發給7 等級職業傷病失能給付660 日共計51
    萬5,922 元，後於109 年4 月15日核付匯入被告帳戶給付，
    有勞保局109 年12月25日保職失字第10913038170 號函暨檢
    附之相關資料在卷可參（見訴字卷第69至79頁）。然查，觀
    諸上開被告申請失能給付之資料，被告所請領之失能給付係
    屬補償費較高之職業傷病失能給付，非屬普通傷病失能給付
    ，且被告僅檢附申請書、金融機構存摺封面影本及國軍高雄
    總醫院開立之勞工保險失能診斷書即得申請，並未另行檢附
    其餘資料，勞保局顯係基於被告前已經鑑定判斷為罹患職業
    災害疾病所致，故而直接核付發給失能給付，堪認被告申請
    失能給付係利用原告已處理之系爭委任事務而為。
  ⒊再查，依系爭契約第4 條及第5 條但書之約定，甲方（被告
    ）於受領理賠金或和解金2 日內，應一次給付實際受領總額
    之30％予乙方（原告）；如甲方逾期給付委任報酬，甲方同
    意每2 日加收該應支付之委任報酬費用1 ％作懲罰性違約金
    ；理賠事務執行至醫院開立第一份診斷證明書或調解事務經
    第一次出席調解事宜結束之後，甲方才聲明終止委任者，視
    同乙方已完成委任事務，甲方應依第4 條履行報酬之給付（
    見審訴卷第19頁）。本件原告既業已執行如附表編號⒈、
    ⒊至⒌所示之系爭委任事務，並協助被告取得高醫開立之職
    業病評估報告書（開具日期：107 年8 月2 日，見審訴卷第
    81至85頁），依系爭契約上開約定，被告雖於終止系爭契約
    後，自行向勞保局申請領得失能給付，且失能給付顯係利用
    原告已處理之系爭委任事務而取得，仍無礙於原告已完成系
    爭契約所委任事務之事實。則原告依據兩造所簽立系爭契約
    第4 條、第5 條約定及民法第548 條規定，請求被告給付如
    附表所示之委任報酬及懲罰性違約金，即屬有據。
  ㈣按給付無確定期限者，債務人於債權人得請求給付時，經其
    催告而未為給付，自受催告時起，負遲延責任。其經債權人
    起訴而送達訴狀，或依督促程式送達支付命令，或為其他相
    類之行為者，與催告有同一之效力；遲延之債務，以支付金
    錢為標的者，債權人得請求依法定利率計算之遲延利息；應
    付利息之債務，其利率未經約定，亦無法律可據者，週年利
    率為5 ％，民法第229 條第2 項、第233 條第1 項前段及第
    203 條分別定有明文。原告請求被告給付前揭款項，係以支
    付金錢為標的，且兩造間並未約定利率，係屬給付無確定期
    限之金錢債權。而本件民事起訴狀繕本係於109 年9 月21日
    送達於被告（見審訴卷第59、61頁），因此，原告併請求被
    告自109 年9 月22日起至清償日止，按法定利率即年息5 ％
    計算之利息，自屬有據，應予准許。
五、綜上所述，原告基於系爭契約第4 條、第5 條約定及民法第
    548 條法律關係，請求被告給付原告21萬8,236 元（委任報
    酬15萬4,777 元＋懲罰性違約金6 萬3,459 元），及自起訴
    狀繕本送達翌日（109 年9 月22日）起至清償日止，按年息
    5 ％計算之利息，為有理由，應予准許。
六、末按所命給付之金額或價額未逾50萬元之判決，法院應依職
    權宣告假執行；法院得依聲請或依職權，宣告被告預供擔保
    免為假執行，民事訴訟法第389 條第1 項第5 款、第392 條
    第2 項分別定有規定。查本院所命被告給付之判決，所命給
    付之金額並未逾50萬元，依前開規定，本院自應依職權宣告
    假執行，並依民事訴訟法第392 條第1 項酌定相當之擔保金
    額，另就被告聲請免為假執行之部分，酌定相當之擔保金額
    宣告之。
七、本件事證已臻明確，兩造其餘主張與攻防方法及所提證據，
    經審酌後認與判決結果不生影響，爰不予逐一論述，併此敘
    明。
八、訴訟費用負擔之依據：民事訴訟法第78條。
中    華    民    國   110    年    10    月    15    日
                    民事第五庭法  官  鄭靜筠
以上正本係照原本作成。
如對本判決上訴，須於判決送達後20日內向本院提出上訴狀。如
委任律師提起上訴者，應一併繳納上訴審裁判費。
中    華    民    國   110    年    10    月    15    日
                              書記官  李方云
◎附表（原告主張之處理系爭委任事務內容）：
┌──┬───────┬─────────────────┬───────┐
│編號│日期（民國）  │處理系爭委任事務內容              │備          註│
├──┼───────┼─────────────────┼───────┤
│ ⒈ │107年5月11日  │向勞動部申請閱覽卷宗              │原證12（審訴卷│
│    │              │                                  │第87頁）、原證│
│    │              │                                  │14（訴字卷第97│
│    │              │                                  │頁）、原證15（│
│    │              │                                  │訴字卷第99頁）│
├──┼───────┼─────────────────┼───────┤
│ ⒉ │107年5月17日  │向高醫調閱被告病歷                │              │
├──┼───────┼─────────────────┼───────┤
│ ⒊ │107年6月13日  │原告代被告撰寫勞保局辦理勞工保險爭│原證7 （審訴卷│
│    │              │議事項審議書，向勞保局申請勞工保險│第31頁）、 107│
│    │              │爭議事項審議                      │年6 月12日勞工│
│    │              │                                  │保險爭議事項審│
│    │              │                                  │議申請書見審訴│
│    │              │                                  │卷第149 至 151│
│    │              │                                  │頁            │
├──┼───────┼─────────────────┼───────┤
│ ⒋ │107年7月1日   │原告之履行輔助人至被告臺南工作現場│原證16（訴字卷│
│    │              │訪視並蒐集工作資料，確認實際工作事│第101至109頁）│
│    │              │實，並全程拍攝原工班現場作業方式及│              │
│    │              │流程                              │              │
├──┼───────┼─────────────────┼───────┤
│ ⒌ │107年7月30日  │陪同被告至高醫看診並代為墊付相關診│收據見審訴卷第│
│    │              │察費、掛號費、證明書費            │138 至139 頁  │
├──┼───────┼─────────────────┼───────┤
│ ⒍ │107年8月10日  │將高醫職業病評估報告書等資料送勞工│原證8 （審訴卷│
│    │              │保險爭議事項審議申請              │第33頁）、原證│
│    │              │                                  │12（審訴卷第87│
│    │              │                                  │頁）、原證17（│
│    │              │                                  │訴字卷第111 至│
│    │              │                                  │114 頁）、高醫│
│    │              │                                  │職業病評估報告│
│    │              │                                  │書見審訴卷第14│
│    │              │                                  │0 至144 頁    │
├──┼───────┼─────────────────┼───────┤
│ ⒎ │107年8月22日  │向勞保局提出對申請審議案補充意見書│              │
├──┼───────┼─────────────────┼───────┤
│ ⒏ │107年12月20日 │原告之履行輔助人吳鈺玟陪同中國醫藥│證人朱妤珺之民│
│    │              │大學附設醫院醫師及個案管理師朱妤珺│事陳報狀見訴字│
│    │              │至臺南市○○區○○路000 巷00號工程│卷第301至302頁│
│    │              │施工現場勘查                      │              │
├──┼───────┼─────────────────┼───────┤
│ ⒐ │107年12月21日 │原告之履行輔助人吳鈺玟再度回到施工│              │
│    │              │現場，全程拍攝原工班現場作業方式及│              │
│    │              │流程                              │              │
├──┼───────┼─────────────────┼───────┤
│ ⒑ │108年1月4日   │原告之履行輔助人吳鈺玟將107 年12月│原證12（審訴卷│
│    │              │20日勘查工作現場相關資料寄出至中國│第87頁）、原證│
│    │              │醫藥大學附設醫院                  │19（訴字卷第11│
│    │              │                                  │9 頁）        │
└──┴───────┴─────────────────┴───────┘
◎附表（原告主張之項目、金額）：
┌──┬───────┬───────┬─────────────┐
│編號│項          目│金額（新臺幣）│原      告      主      張│
├──┼───────┼───────┼─────────────┤
│ ⒈ │7 等級職業傷病│15萬4,777元   │因被告僅申請7 級職業傷病失│
│    │失能給付之委任│              │能給付新臺幣（下同）51萬5,│
│    │報酬          │              │922 元，依法無法領取職業疾│
│    │              │              │病生活津貼，故依原證1 之系│
│    │              │              │爭契約第4 條第1 項計算，被│
│    │              │              │告應依約給付之委任報酬為15│
│    │              │              │萬4,777 元（計算式：51萬5,│
│    │              │              │922 元×30％＝15萬4,777元 │
│    │              │              │，小數點以下元四捨五入）。│
├──┼───────┼───────┼─────────────┤
│ ⒉ │懲罰性違約金  │6萬3,459元    │被告自109 年4 月15日受領勞│
│    │              │              │保失能給付，迄至同年7 月 6│
│    │              │              │日止，共計82日，均無給付原│
│    │              │              │告委任報酬，原告得依系爭契│
│    │              │              │約第4 條第2 項約定，每2 日│
│    │              │              │加收該應支付之委任報酬費用│
│    │              │              │1 ％之懲罰性違約金6 萬3,45│
│    │              │              │9 元【計算式：15萬4,777 元│
│    │              │              │×1 ％×（82日÷2 ）＝6 萬│
│    │              │              │3,459 元，小數點以下元四捨│
│    │              │              │五入】。                  │
├──┴───────┼───────┴─────────────┤
│合                計│21萬8,236 元（計算式：15萬4,777 元＋6 萬3,│
│                    │459元＝21萬8,236元）                      │
└──────────┴─────────────────────┘